臺灣臺南地方法院臺南簡易庭民事判決
111年度南簡字第762號
原      告  臺灣銀行股份有限公司

法定代理人  許志文  
訴訟代理人  許豊鑫  
被      告  郭清義即劉麗雪之繼承人

上列當事人間請求清償借款事件，本院於民國111年7月7日言詞
辯論終結，判決如下：
    主  文
被告應於繼承被繼承人劉麗雪之遺產範圍內，給付原告新臺幣70
,141元，及如附表編號1所載之利息及違約金。
被告應於繼承被繼承人劉麗雪之遺產範圍內，給付原告新臺幣53
,811元，及如附表編號2所載之利息及違約金。
訴訟費用新臺幣1,330元由被告於繼承被繼承人劉麗雪之遺產範
圍內負擔。
本判決得假執行。
    事實及理由
一、原告主張：
　　訴外人陳建任於民國95年至101年間邀同訴外人劉麗雪、陳
    明通為連帶保證人，向原告訂立「高中以上學生就學貸款」
    6筆，貸款共計新臺幣(下同)153,333元。約定自陳建任借款
    階段學業完成後滿1年之日起，依年金法分132期，按月攤還
    本息，詎陳建任自就讀學校完成後，未依約履行，至110年1
    0月7日止尚欠本金70,141元、53,811元，及附表所載之利息
    及違約金。另劉麗雪於104年11月25日死亡，被告為劉麗雪
    子女，依法為繼承人且未為拋棄繼承，應付連帶清償責任。
    為此，爰依消費借貸、連帶保證及繼承之法律關係，提起本
    件訴訟等語。並聲明：㈠被告應於繼承被繼承人劉麗雪之遺
    產範圍內給付原告70,141元，及如附表編號1所載之利息及
    違約金。㈡被告應於繼承被繼承人劉麗雪之遺產範圍內給付
    原告53,811元，及如附表編號2所載之利息及違約金。
二、被告則以：伊雙親於75年12月18日離婚，之後便未知母親劉
    麗雪去向，亦未與其有任何聯繫，是收到支付命令狀始知悉
    其已死亡，惟依民法第1156條、第1162條之2規定，由於伊
    未能知曉劉麗雪之狀態，致喪失陳報時效，此時債權人原得
    受清償部分未能受償之差額，繼承人之清償責任，不以所得
    遺產為限，但其他部分仍以所得遺產為限，負清償責任等語
    ，資為抗辯。並聲明：原告之訴駁回。
三、得心證之理由：
(一)原告主張上開事實，業據其提出就學貸款放出查詢單、放款
    借據(就學貸款專用)、就學貸款申請撥款通知書、利率表、
    家事事件公告查詢結果、戶籍謄本、繼承系統表為據(見本
    院司促字卷)，此為被告所不爭執，本院審酌原告所提證據
    ，堪認其主張為真實。
(二)按消費借貸契約，借用人應於約定期限內，返還與借用物種
    類、品質、數量相同之物；遲延之債務，以支付金錢為標的
    者，債權人得請求依法定利率計算之遲延利息，但約定利率
    較高者，仍從其約定利率，民法第478 條前段、第233 條第
    1 項分別定有明文。又繼承人自繼承開始時，除本法另有規
    定外，承受被繼承人財產上之一切權利、義務。但權利、義
    務專屬於被繼承人本身者，不在此限；繼承人對於被繼承人
    之債務，以因繼承所得遺產為限，負清償責任；繼承人對於
    被繼承人之債務，以因繼承所得遺產為限，負連帶責任，民
    法第1148條、第1153條第1項亦分別定有明文。又限定繼承
    之繼承人，仍應繼承被繼承人之債務全額，僅以因限定繼承
    所得之遺產為限度，負償還責任，即限定繼承之繼承人，就
    被繼承人之債務，僅負以繼承遺產為限度之有限責任。限定
    繼承債權人，得就債權全額為裁判上及裁判外一切請求；惟
    債權人起訴請求，法院應為保留的給付（於繼承財產限度內
    為給付）之判決（最高法院86年度台上字第258號判決意旨
    參照）。查債務人劉麗雪尚積欠原告前開本金及利息，而被
    告為債務人劉麗雪之繼承人，揆諸前揭規定及說明，自應由
    被告就債務人劉麗雪生前所欠前揭債務，在繼承債務人劉麗
    雪遺產之範圍內負連帶清償責任。從而，原告依消費借貸、
    連帶保證及繼承之法律關係，請求被告於繼承被繼承人劉麗
    雪之遺產範圍內，給付原告70,141元、53,811元，及如附表
    所載之利息及違約金，為有理由，應予准許。
四、本件事證已臻明確，兩造其餘之攻擊防禦方法及所提證  據
    ，經本院詳予斟酌後，認為均不足以影響判決之結果，自無
    逐一論駁之必要，併此敘明。
五、本件原告勝訴部分係依簡易程序所為被告敗訴之判決，依民
    事訴訟法第389條第1項第3款規定，應依職權宣告假執行。
六、訴訟費用負擔之依據：民事訴訟法第78條。
中　　華　　民　　國　　111 　年　　7 　　月　　21　　日
                  臺灣臺南地方法院臺南簡易庭
                                  法  官　李姝蒓
以上正本係照原本作成。
如不服本判決，應於判決送達後20日內向本院提出上訴狀，並表
明上訴理由，如於本判決宣示後送達前提起上訴者，應於判決送
達後20日內補提上訴理由書(須附繕本)。
中　　華　　民　　國　　111 　年　　7 　　月　　21　　日
                                  書記官　張鈞雅
附表：
編號 本金金額 (新臺幣) 應收利息  逾期違約金   起訖日(民國) 週年利率 計算期間及利率 1 70,141元 自民國110年9月7日起至清償日止 1.9％ 自民國110年10月8日起至清償日止，逾期在6個月以內者，依上開利率百分之10，逾期超過6個月部分，依上開利率百分之20計算 2 53,811元 自民國110年9月7日起至清償日止 1.9％ 自民國110年10月8日起至清償日止，逾期在6個月以內者，依上開利率百分之10，逾期超過6個月部分，依上開利率百分之20計算